【裁判字號】    94,訴,1023
【裁判日期】    950207
【裁判案由】    強盜
【裁判全文】
臺灣基隆地方法院刑事判決              94年度訴字第1023號
公  訴  人  臺灣基隆地方法院檢察署檢察官
被      告  丙○○
                      押)
選任辯護人  王存淦律師
被      告  乙○○
                      押)
選任辯護人  王永春律師
上列被告因強盜案件，經檢察官提起公訴（94年度偵字第4254號
），本院判決如下：
    主  文
丙○○、乙○○共同意圖為自己不法之所有，以強暴至使不能抗
拒，而使他人交付財物並取他人之物，丙○○累犯，處有期徒刑
伍年伍月，乙○○處有期徒刑伍年肆月。
    事  實
一、丙○○前科累累，自少年時期民國八十二年間即因竊盜非行
    ，經臺灣臺北地方法院裁處訓誡並假日生活輔導，又於八十
    三年間因販賣化學合成麻醉藥品安非他命，經臺灣臺北地方
    法院判處有期徒刑三年、緩刑中付保護保管確定，再於九十
    一年間因犯竊盜罪，經臺灣板橋地方法院於九十二年二月廿
    五日判處有期徒刑四月確定，又於九十二年間因犯竊盜罪，
    經臺灣板橋地方法院於九十二年十一月廿八日判處有期徒刑
    六月確定，該有期刑徒與前開有期徒刑四月先後接續執行，
    至九十三年八月四月始縮刑期滿執行完畢。緣於九十四年十
    月廿六日傍晚，乙○○（著黑色雨鞋、紅色鴨舌帽）騎乘車
    號BCI- 255號機車後載丙○○（身著半身青蛙裝、黑色棒球
    帽、黑底白條紋之安全帽），自丙○○位於台北縣雙溪鄉○○村○○○街13號之住處出發前往宜蘭縣大里附近地區抓溪
    蝦，後因雨勢過大而欲返回雙溪，嗣於同日晚間八時卅分許
    行經北部濱海公路卯澳段（104.9公里處）巧遇騎乘車號
    FIE-825號機車之丁○○，丁○○停下機車招呼丙○○、乙○○二人，並詢問要由該處回台北市區○○路如何走，丙○○、乙○○見丁○○係外地人、機不可失，乃共同基於意圖
    為自己不法之所有之犯意聯絡，佯稱願意帶丁○○抄山區○
    路（實則由該處之台二線濱海公路續往北行即可直接左彎往
    瑞芳方向，毋須反繞路走山區○○○道路，再重接台二線濱
    海公路再左彎），而仍由乙○○騎乘上開BCI- 255號機車後
    載丙○○，並指示廖水鴻騎乘己之FIE-825號機車跟隨在後
    ，渠等於途中在台北縣貢寮鄉○○村○○○街山區○○道路
    ○道路指示牌旁休息抽煙，隨即再上路往山區○○道路行駛
    ，隔約數分鐘，坐於BCI- 255號機車後座之丙○○跳下機車
    ，往後方之廖水鴻所騎乘機車走去，並以不明物體重擊戴安
    全帽之丁○○頭部，丁○○人車往左側倒於路面，丙○○見
    狀壓住丁○○之肩膀，乙○○隨即上前動手搜索丁○○身上
    口袋內之財物，因丁○○掙扎致未搜索到財物，丙○○、乙○○其中一人即嚇令丁○○「你錢再不交出來．．．」，並
    揮拳毆擊丁○○臉部，丁○○被毆後因看見丙○○、乙○○
    其中一人手中持不明物體，眼見無法抗拒，乃將左褲口袋內
    之皮夾（內有現金新台幣〈下同〉1700元、金融卡四張〈分
    別為農民銀行、郵局、上海銀行、花蓮企銀所核發〉、印章
    二枚、健保卡一張、大貨車駕照、重機車駕照、重機車行照
    、身分證各一張）交予丙○○、乙○○其中一人，丙○○繼
    因恐丁○○即時追躡或報警，乃又強行取走丁○○口袋內之
    機車鑰匙一支並加以丟棄，丙○○、乙○○二人得手後即騎
    乘上開BCI- 255號機車逃逸。丙○○、乙○○二人逃至台北
    縣貢寮鄉德心宮前停車分贓，由丙○○分得700元、乙○○
    分得1000元，其餘贓物則丟棄於台北縣雙溪河內。嗣丁○○
    以家中鑰匙啟動其之FIE-825號機車至台北縣警察局瑞芳分
    局福隆派出所報案並陳報上開經過及丙○○、乙○○二人騎
    乘機車之車號，警方據報，於同日晚間十一時廿五分許趕至
    丙○○位於台北縣雙溪鄉○○村○○○街13號之住處發現停
    在門口之BCI- 255號機車，又經丙○○同意搜索，在其住處
    扣得其與乙○○作案時所著及所攜帶之黑底白條紋安全帽一
    頂、雨褲含雨鞋（青蛙裝）一個、電池探照燈二組、黑色雨
    鞋一雙、魚簍一個、黑色棒球帽一頂、紅色鴨舌帽一頂，隨
    即在該處逮捕丙○○、乙○○，並分別在該二人身上扣得該
    二人之前開不法所得各700元、1000元。
二、案經台北縣警察局瑞芳分局移報臺灣基隆地方法院檢察官偵
    查起訴。
    理  由
一、訊據被告丙○○、乙○○固不否認有帶領被害人丁○○走台
    北縣貢寮鄉○○村○○○街山區○○道路，並有取得丁○○
    之上開皮夾，渠二人並分得皮夾內之現金1700元之事實，然
    矢口否認有何強盜行為，被告丙○○辯稱：渠等騎在貢寮鄉
    ○○村○○○街山區○○道路時，乙○○先行下車，其所戴
    安全帽不心小撞到丁○○所戴安全帽，乙○○將丁○○抱住
    後抽取丁○○之皮夾，丁○○就反抗，因為丁○○要打乙○○，伊就將丁○○架開，後來渠等三個人就全部跌倒，跌倒
    之後丁○○自動將財物拿出來，伊和乙○○將丁○○財物拿
    走之後就走了云云；被告乙○○辯稱：伊下車要將雨衣還給
    被害人，伊之安全帽不小心撞到丁○○之安全帽，伊當時有
    用一支手摸住被害人的腰，另外一支手要抽被害人的皮夾，
    被害人突然轉身要打伊，後來丙○○就跑過來要將伊推開，
    後來伊就跌倒不小心踢到丙○○的腳，後來渠等三人就都跌
    倒，伊後來與丁○○發生拉扯並叫丁○○交出皮包，是丁○○自己把皮包拿出來給伊的云云。惟查：被害人即證人丁○○於本院審理時證稱「我被敲擊（安全帽）之後，一陣暈眩
    ，就往左側邊倒，我當時坐在機車上面，我是被從右後方敲
    擊，然後他們把我壓制在地，把我的肩膀壓制住，那時我想
    要跑，但是因為被壓制住沒有辦法跑，他們有搜我身上的東
    西，但是沒有搜到，他們就動手打我的臉，是何被告打的，
    我不知道，因為我被敲頭暈暈的，因為其中一個歹徒手上有
    東西（我不知道那是什麼東西），因為我害怕所以就把身上
    的皮包交出來，交給哪一個被告我記不清楚。」、「被告二
    人騎機車在我前面帶路，然後坐在後座的被告突然跳下車，
    跑到我的後面來先敲我的安全帽，並且將我推倒在地上，然
    後壓住我的肩膀不讓我翻身，另外一個也上來搜我身上，可
    是我不清楚先後順序，我是不清楚被告誰騎機車誰坐後座。
    ．．．」、「（問：他們有無任何一個人向你說『把錢拿出
      來』？哪一個被告？）因為被害地點非常暗，所以我沒有
    看清楚哪一個被告，他們是說『你錢再不交出來』說完後，
    就有一個人直接打我的臉，另外一個人拿東西，我是被打之
    後，看到另外一個人手上有拿東西，是什麼東西太暗我看不
    清楚，我害怕就把皮夾交出來。」等語，其並能當庭記憶被
    告二人所騎乘之機車是VINO型式的、車號一部分是255號之
    白色機車，且亦記憶被告其中一人穿連身雨褲（即丙○○）
    ，另外一人穿著白色夾克外套、比較高、頭髮有挑染（即乙○○）；其之該等審理證詞與其九十四年十一月廿二日接受
    檢察官訊問之證詞並無齟齬，其於該次偵訊時且證稱係其中
    較矮的被告（即丙○○）從機車後座跳下，打伊後腦並推倒
    伊，又將伊壓制在地上等語，其於警訊時亦陳稱是坐在機車
    後座、穿著溯溪用青色連身雨衣身高約165公分之男子（即
    丙○○）下車後持不明物體往伊戴有安全帽之後腦重擊，並
    將伊頭部壓制在地上，騎乘機車身穿白色夾克身高約170公
    分頭髮有挑染之男子（即乙○○）動手搶奪伊放置口袋內之
    皮包，之後其中一位（伊當時頭被壓在地上不清楚是哪一位
    ）朝伊右臉揮拳，拿走伊之皮包，後座乘客又搶走伊置於口
    袋內之機車鑰匙並丟棄等語，凡此皆與其於本院審理證詞並
    無不同（僅其於本院證稱其之皮夾是從左褲口袋內拿出來的
    ，而於警訊中稱是從右前側口袋內拿出來），況被害人丁○○與被告二人素昧平生，亦無故意虛構故事以攀誣被告之理
    。又查，被告丙○○於本院移審訊問時辯稱「．．．我們不
    是誘騙丁○○走偏遠山區，是他要我們帶他走近路，另外說
    是我跳下車抱住丁○○，並且持不明物體敲擊他的頭部，這
    部分也不對，我們當時沒有人打他，當時是乙○○騎乘機車
    載我，然後丁○○當時是走在前面，我們的機車當時是騎乘
    在他後面，後來乙○○先將被害人丁○○抱住後抽取他的皮
    夾，丁○○就反抗，因為丁○○要打乙○○，我就將丁○○
    架開，後來我們三個人就全部跌倒，跌倒之後丁○○有自動
    將財物拿出來，我們就將他的財物拿走之後就走了。」云云
    ，被告乙○○則辯稱「那時候我要還雨衣給被害人的時候，
    我當時有用一支手摸住被害人的腰，另外一支手要抽被害人
    的皮夾，被害人突然轉身要打我，後來丙○○就跑過來要將
    我推開，後來我就跌倒不小心踢到丙○○的腳，後來我們三
    個人就都跌倒，我後來就與被害人發生拉扯，被害人的皮包
    當時自己掉在地上，我就將皮包撿起來，我們兩個人就走了
    。」云云，該二人至本院準備庭期又應付稱渠二人承認本案
    全部犯罪事實，不用再傳喚於偵訊時已作證之被害人丁○○
    等語，及至本院審理時，被告丙○○又辯稱「我們沒有拿東
    西敲證人，也沒有打他，不是我先動手的，是被告乙○○先
    走過去，用戴在頭上的安全帽撞到證人的安全帽，但是我沒
    有看到，我只是這樣推測。．．．」云云，被告乙○○又辯
    稱「我們沒有拿東西敲他，是我的安全帽撞到證人的安全帽
    ，只是輕輕的撞到，我看他是外地的人比較好欺負，我就叫
    他把錢拿出來，不然我要打他肚子，然後證人（即被害人）
    就把皮包拿出來給我，後來我就把皮包裡面的錢拿出來，其
    他東西都丟掉，．．．」、「我是我先走過去摸一下被害人
    的背，然後他反過身來，因為地很滑，他自己摔倒，我沒有
    跟被害人拉扯，錢包是被害人自己拿出來交給我。」云云，
    可見該二被告僅於本院歷次開庭所述即均不一致，遑論被告
    丙○○於九十四年十月廿七日偵訊時供承其有上前壓住丁○○，其與被告乙○○並均自承二人有動手搶丁○○，被告乙○○另供承伊記得丙○○向伊說丁○○有點醉，伊與丙○○
    就對丁○○下手，渠二人之默契就這樣形成等語；再則，被
    告乙○○於警訊時亦供稱在產業道路時丙○○提議把被害人
    攔下來看其身上是否有錢，伊親眼看見丙○○用拳頭毆打被
    害人至被害人跌倒並將之壓制在地上，被害人將皮包拿在手
    上伊就將皮包拿走，丙○○另有將被害人機車鑰匙拿走丟棄
    ，以便順利脫逃等語，被告丙○○則於警訊時供承渠等與被
    害人在產業道路旁停下抽煙時發現被害人精神不是很好，一
    時起意共同提議行搶其財物，其與乙○○均有將被害人壓制
    在地，伊控制被害人頭部讓其不要爬起來，乙○○則控制被
    害人身體並動手拿取被害人皮夾，之後伊要求被害人將機車
    鑰匙交出，渠二人並與被害人搶機車鑰匙等語。由是可知，
    被告丙○○、乙○○前後供述嚴重矛盾，其二人之供詞反覆
    ，無非為相互掩飾脫罪而已。復查，本案案發地點係在被告
    二人刻意引導被害人所行之台北縣貢寮鄉○○村○○○街山
    區○○道路旁，案發時間又係夜間，被告二人利用被害人係
    外地人不知該處夜間人跡罕至，再誘騙被害人至該處，以強
    制力壓制被害人在地，依客觀情狀觀之，被害人即使再加抵
    抗亦不足以力抗二位年輕力盛之被告，再加之其被壓制在地
    又為被告丙○○毆擊臉部，再目睹其中一被告手持不明物體
    ，心生畏懼乃交出身上之皮夾，其時實已處在不能抗拒之地
    步，被告二人之行為當然該當強盜罪，不能因被害人自己證
    稱其「心生畏懼」交出財物，被告之行為即該當恐嚇取財罪
    ，辯護人對此尚有誤會。綜上，被告二人之上開辯詞均無非
    臨訟卸責之詞，不足採信，此外，復有贓物認領保管單、扣
    押物品目錄表各一紙、現場照片及指認照片多幀、車籍作業
    系統查詢認可資料、被害人車籍資料各一紙在卷可稽，警方
    又在被告丙○○住處扣得其與被告乙○○作案時所著及所攜
    帶之黑底白條紋安全帽一頂、雨褲含雨鞋（青蛙裝）一個、
    電池探照燈二組、黑色雨鞋一雙、魚簍一個、黑色棒球帽一
    頂、紅色鴨舌帽一頂，並分別在該二人身上扣得該二人之前
    開不法所得各700元、1000元，本件事證至屬明確，被告丙○○、乙○○之犯行均堪認定。
二、核被告丙○○、乙○○所為，均係犯刑法第三百二十八條第
    一項之強盜罪。被告二人有共同之犯意聯絡、行為分擔，為
    共同正犯。查被告丙○○有事實欄所示有期徒刑執行完畢之
    情，有臺灣高等法院被告前案紀錄表一份在卷供參，其於五
    年內再犯本件有期徒刑以上之罪，為累犯，應依刑法第四十
    七條規定加重其刑。爰審酌被告利用外地人不熟悉地形而誤
    導其至荒郊野外加以強盜對被害人及社會治安所生危害至鉅
    、其等強盜所得、其等犯後猶一再飾詞卸責、被告乙○○犯
    後態度不佳等一切情狀，量處如主文所示之刑。至本案扣得
    之黑底白條紋安全帽一頂、雨褲含雨鞋（青蛙裝）一個、電
    池探照燈二組、黑色雨鞋一雙、魚簍一個、黑色棒球帽一頂
    、紅色鴨舌帽一頂，係被告丙○○與被告乙○○作案時所著
    及所攜帶之物，俱與作案無關（即僅為本案之證物），爰不
    諭知沒收。
據上論斷，應依刑事訴訟法第二百九十九條第一項前段，刑法第
二十八條、第三百二十八條第一項、第四十七條，判決如主文。
本案經檢察官甲○○到庭執行職務
中    華    民    國    95    年    2     月    7     日
                  刑事第四庭審判長法    官  鄭景文
                                  法    官  楊皓清
                                  法    官  曾雨明
以上正本證明與原本無異。
對於本件判決如有不服，應於收受送達後10日內，向本院提出上
訴書狀，上訴於臺灣高等法院，並按他造當事人之人數附具繕本
。
中    華    民    國    95    年    2     月    14    日
                                  書 記 官  王靜敏
附錄法條：
中華民國刑法第328條第1項：
意圖為自己或第三人不法之所有，以強暴、脅迫、藥劑、催眠術
或他法，至使不能抗拒，而取他人之物或使其交付者，為強盜罪
，處5年以上有期徒刑。


司法院資訊處製作；財團法人民間司法改革基金會備份。
